【裁判字號】    98,上易,1875
【裁判日期】    981110
【裁判案由】    傷害
【裁判全文】
臺灣高等法院刑事判決                98年度上易字第1875號
上  訴  人  臺灣新竹地方法院檢察署檢察官
被      告  甲○○
                      12樓之5
選任辯護人  羅秉成律師
            黃振洋律師
上列上訴人因被告傷害案件，不服臺灣新竹地方法院97年度簡上
字第264 號，中華民國98年6 月22日第一審判決（起訴案號：臺
灣新竹地方法院檢察署97年度偵字第5918號），提起上訴，本院
判決如下：
    主  文
上訴駁回。
    理  由
一、本案經本院審理結果，認第一審判決依調查證據結果，認不
    能證明被告犯罪，對被告甲○○為無罪之諭知，核無不當，
    應予維持，並引用第一審判決書記載之理由（如附件）。
二、檢察官上訴意旨略以：依證人乙○○、簡英凱之證詞，被告
    朝告訴人方向摔擲杯子，告訴人本能的舉手阻擋均為一瞬間
    之反應，當下時間之短促，告訴人未即時感覺手受傷並產生
    痛感係屬常理，且告訴人於警詢時稱：當時我雖有拿玻璃杯
    往桌上敲，但我只敲一下，玻璃杯並未破裂等語，雖其於原
    審證述自己不確定是否是自己用玻璃杯用力敲擊桌子，導致
    自己受傷，衡以於警詢所做之筆錄離案發時間最近，記憶最
    清晰，應以警詢時所為之陳述可採，則告訴人所受之傷勢既
    非自己所致，依案發時係被告2 次丟擲杯子及掀玻璃圓形桌
    等狀況判斷，即為被告所丟擲之杯子所致。又被告丟擲之杯
    子破裂是否全部破裂成玻璃碎片抑或僅係部分破裂？如僅部
    分破裂，則玻璃杯破裂之杯緣（非玻璃碎片部分，而係尚未
    破碎之杯身部分）不規則，甚具切割性，且被告甚怒之下丟
    擲該玻璃杯之力道應屬強勁，則告訴人本能出手阻擋時，兩
    相碰撞，客觀上何以無法造成告訴人7 公分X3公分及深及肌
    腱、神經之傷口，不無疑問等語。
三、經查：(一)告訴人右手之傷害如何造成？告訴人於警詢時先稱
    ：「甲○○拿會議桌上之玻璃杯在會議室亂砸而打傷我的」
    、「其中有玻璃杯就砸到我」（見臺灣新竹地方法院檢察署
    97年度偵字第5918號卷第8 頁97年8 月19日警詢筆錄），係
    指訴遭被告以玻璃杯砸傷。嗣改稱：「他並無直接拿杯子丟
    我，是他朝我摔完杯子後再往我方向掀桌子，因當時杯子摔
    後碎玻璃往我方向濺灑，我本能要阻擋，同時他又瞬間翻桌
    子，致使我同時阻擋桌子及玻璃才會造成我右手掌深部嚴重
    受傷」（見同上偵查卷第10頁97年8 月28日警詢筆錄）、「
    他砸二次，第一次被告他把自己的馬克杯摔在玻璃圓桌上，
    然後不到五秒他又摔了玻璃杯，他往我方向摔玻璃杯，當時
    我用手去擋，被告同時又掀桌子，結果我就受傷了」（見同
    上偵查卷第28頁偵訊筆錄），已改稱係為阻擋被告所摔玻璃
    杯後之碎玻璃或所翻桌子而造成。其先後指訴之受傷原因已
    有不一之情。又案發當日會議室之圓桌係「圓邊包鐵，應是
    鈍面的，那是提供給客人坐的，一般摸起來也不會傷人」，
    已據證人即告訴人及證人簡英凱於原法院審理時結證在卷（
    見原審卷第62頁、73頁反面），且證人即告訴人證述：「我
    有去擋桌子，我是雙手朝前阻擋，雙手不清楚有無碰到桌子
    」、「我感覺我先碰到杯子，然後作勢要阻擋桌子，因為我
    的阻擋，桌子就跑到被告的後方去了」等語（見原審卷第71
    頁反面），已自承不確定是否有碰到該圓桌，則可排除告訴
    人係遭該圓桌割傷的可能性。又被告第一次「摔」馬克杯時
    ，確定不是往告訴人身上「摔」，而是往桌上「摔」，且該
    馬克杯並無碰觸告訴人身體，亦據證人即告訴人結證在卷（
    見原審卷第70頁反面），亦可排除被告第一次「摔」或「敲
    」馬克杯時，告訴人因被告上開行為而受傷之可能性。(二)案
    發當時會議桌上共放置幾個杯子？其材質為何？證人簡英凱
    證稱：4 個杯子，一人一個，我和告訴人是用玻璃杯，劉希
    苖和被告是用馬克杯（見原審卷第61頁反面）；證人劉希苖
    證稱：有6 個杯子，4 個玻璃杯一人一個，另我和被告各另
    有一個馬克杯（見原審卷65頁）；而證人即告訴人則證稱：
    共4 個杯子，被告及劉希苖用馬克杯，我及簡英凱是用玻璃
    杯（見原審卷第65、66頁）。參酌上開證人所述，證人簡英
    凱及告訴人證述之內容相符，且以被告、告訴人及證人既為
    該咖啡廳之主管及店員，渠等內部員工會議依一般經驗法則
    ，應係每人一個杯子，因之，應以證人即簡英凱、告訴人之
    證詞為可採，則案發當時圓桌上應係4 個杯子，即被告（馬
    克杯）、告訴人（玻璃杯）、簡英凱（玻璃杯）、劉希苖（
    馬克杯），應可確定。(三)被告辯稱其第一次係以馬克杯往圓
    桌面上敲，第二次始將手上同一馬克杯往地上摔，馬克杯有
    破裂，其並無往告訴人方向丟等語。告訴人雖指稱被告第一
    次係將自己的馬克杯摔在圓桌上，第二次又摔了玻璃杯云云
    （見同上偵查卷第28頁）；證人簡英凱證稱：被告二次都是
    摔馬克杯；證人劉希苖證稱：印象中被告第一次是用馬克杯
    ，第二次是用玻璃水杯（均見同上偵查卷第29頁）。渠等彼
    此證述情節已有不一之情，然依案發後現場照片，該會議室
    內四張椅子圍繞，其中一張椅子坐面遺有血跡，而圓桌已翻
    倒在旁，木製地板上則有一只完好之馬克杯在椅子旁，另有
    馬克杯碎片四散遺留地板上，惟並無其他玻璃碎片（見同上
    偵查卷第19、20頁），參以證人簡英凱上開證述被告二次都
    是摔馬克杯之語，被告辯稱其前後二次均係使用同一馬克杯
    「敲」、「摔」等情，應可採信。則被告第二次以馬克杯往
    地上或桌上摔，致馬克杯破裂，其碎片有無可能碰觸告訴人
    ，造成告訴人「右手掌深部撕裂傷併屈曲肌腱肌肉及神經斷
    裂」之傷害？查告訴人所受之傷勢係：「右手掌深部撕裂傷
    併曲肌腱肌肉及神經斷裂」、「右手掌側伸指肌腱及掌肌肉
    和週邊神經斷裂開放性傷口」，右手掌傷口面積至少約為7
    公分X3公分，深度則深及肌肉肌腱，97年8 月16日當日於東
    元綜合醫院進行手術擴創與肌肉肌腱及神經吻合手術，同年
    月21日方出院，有東元綜合醫院診斷證明書、傷口手術照片
    、東元綜合醫院97年12月25日東秘總字第0970002586號函文
    暨告訴人病歷資料附於原審卷可稽。又告訴人上開傷勢型態
    約略為弧型，亦有東元綜合醫院98年3 月11日東秘總字第09
    80000426號函附於原審卷可稽，並經本院於98年10月20日審
    判期日當庭勘驗告訴人手部傷勢屬實。則以告訴人「右手掌
    深部撕裂傷併曲肌腱肌肉及神經斷裂」、「右手掌側伸指肌
    腱及掌肌肉和週邊神經斷裂開放性傷口」，其傷勢深及肌腱
    肌肉並致神經斷裂，而告訴人於受傷之時並不感疼痛，顯係
    瞬間受外力重擊或切割所造成，以馬克杯摔桌面或地上而反
    彈之馬克杯碎片，依經驗法則，其反彈之力量似無可能「切
    割」如上之傷勢，又依告訴人傷勢既成弧型7 公分X3公分之
    型態，如係遭馬克杯碎片彈射「切割」所致，因碎片彈射直
    線飛行之慣性，亦無可能造成弧型之「切割」傷。因之，被
    告縱有將馬克杯往桌面或地上摔，致馬克杯破裂，然其碎片
    應無可能造成告訴人右手所受之傷勢，即告訴人所受傷害與
    被告之摔馬克杯行為，兩者間並無相當因果關係，尚不足以
    證明告訴人所受之傷係被告所造成。檢察官上訴理由以告訴
    人係於瞬間受傷，其不覺疼痛，係屬常理，及玻璃碎片亦可
    能造成切割傷，而指摘原判決不當，為無理由，應予駁回。
據上論斷，應依刑事訴訟法第368條、第373條，判決如主文。
本案經檢察官王金聰到庭執行職務。
中    華    民    國    98    年    11    月    10    日
                  刑事第十庭審判長法  官  楊炳禎
                                  法  官  陳春秋
                                  法  官  黃斯偉
以上正本證明與原本無異。
不得上訴。
                                  書記官  王宜玲
中    華    民    國    98    年    11    月    11    日
附件：
臺灣新竹地方法院刑事判決             97年度簡上字第264號
上  訴  人  臺灣新竹地方法院檢察署檢察官
上  訴  人
即  被  告  甲○○  男  29歲（民國○○年○○月○○日生）
                    身分證統一編號：Ｚ000000000號
                    住新竹縣竹北市○○里○○鄰○○○街11號
                    12樓之5
                    居高雄市○○區○○街50號
選任辯護人  羅秉成律師
            曾能煜律師
上列上訴人因被告傷害案件，不服本院竹北簡易庭民國97年度竹
北簡字第415 號民國97年10月15日第一審刑事簡易判決（聲請簡
易判決處刑案號：97年度偵字第5918號），提起上訴，本院管轄
之第二審合議庭判決如下：
    主  文
原判決撤銷。
甲○○無罪。
    理  由
一、公訴意旨略以：被告甲○○與告訴人乙○○係同事關係，於
    民國97年8 月16日17時20分許，被告甲○○、乙○○以及另
    2 名同事簡英凱、劉希苗在新竹縣竹北市○○街30號2 樓開
    會，席間被告因與乙○○理念不合發生爭執，乃對乙○○心
    生不滿，明知丟擲易碎物品可能導致他人受傷，竟仍基於傷
    害人身體之犯意，先後丟擲馬克杯、玻璃杯，復動手掀桌，
    因所丟擲之馬克杯、玻璃杯碎裂，坐在被告左側的乙○○閃
    避不及，而受有右手掌深部撕裂傷併屈曲肌腱肌肉及神經斷
    裂等傷害，因認被告涉犯刑法第277 條第1 項之傷害罪嫌等
    語。
二、按犯罪事實應依證據認定之，無證據不得認定犯罪事實；不
    能證明被告犯罪者，應諭知無罪之判決，刑事訴訟法第154
    條第2 項、第301 條第1 項分別定有明文。次按告訴人之告
    訴，係以使被告受刑事訴追為目的，是其陳述是否與事實相
    符，仍應調查其他證據以資審認（最高法院51台上字第1300
    號判例意旨參照）。又刑事訴訟法第161 條已於91年2 月8
    日修正公布，其第1 項規定：檢察官就被告犯罪事實應負舉
    證責任，並指出證明之方法，因此檢察官對於起訴之犯罪事
    實，應負提出證據及說服之實質舉證責任，倘所提出之證據
    不足為被告有罪之積極證明，或其指出證明之方法，無從說
    服法院以形成被告有罪之心證，基於無罪推定之原則，自應
    為被告無罪判決之諭知（最高法院92年度臺上字第128 號判
    例可資參照）。
三、本件公訴人認被告甲○○涉犯傷害罪嫌，無非係以證人即告
    訴人乙○○、證人劉希苗於警詢、偵查之證述為其論據，訊
    據被告則堅詞否認涉有傷害犯行，辯稱：伊於上開時、地開
    會時，因與告訴人乙○○意見不合，一時激動雖有往桌上丟
    擲馬克杯，並抬起會議小桌往身後丟等不當行為，然均未直
    接往乙○○身上丟擲，應不會造成乙○○右手掌弧口受傷；
    而乙○○於吵架過程中亦有手持玻璃杯重放在桌子上之行為
    ，其右手掌弧口之傷勢應係因此所造成等語。經查：
  (一)被告、告訴人乙○○及證人簡英凱、劉希苗等4 人，於97年
    8 月16日17時20分許在其等所服務、位於新竹縣竹北市○○
    街30號「Coffee House」店內2 樓進行店內業務、陳設檢討
    會議時，被告因不滿告訴人乙○○之督導意見，一時不滿，
    乃將所持之馬克杯往會議桌上重擲，告訴人乙○○不滿被告
    之反應，亦氣憤將右手中所持之玻璃杯往桌上重敲，被告接
    續情緒失控，隨即再往桌上重擲另一杯子，並抬起會議桌往
    身旁後面拋出，之後在場之簡英凱轉身方才發現告訴人右手
    掌大量流血，即協助告訴人送醫及通知警方到場處理等情，
    業據被告坦承在卷，且經證人簡英凱於偵查或本院審理中證
    述明確，證人乙○○於本院審理中亦陳稱略以：「被告情緒
    失控後，先摔他自己的馬克杯，所謂摔是指往桌上丟出去，
    有丟到桌面上…我很生氣，拿了自己用的玻璃水杯敲桌面，
    我用右手弧口握在玻璃水杯側邊，我拿起來往桌上敲，很用
    力，因為我很生氣…之後被告的情緒更加失控，他拿起桌上
    不清楚誰的杯子摔、掀桌子，杯子往我的方向摔」等語，此
    外，並有現場照片5 幀在卷可稽，上開爭吵情節堪予認定。
  (二)告訴人乙○○雖然指稱：伊之傷勢係被告上開行為所造成等
    語，然查：告訴人當時所受之傷勢係：「右手掌深部撕裂傷
    併曲肌腱肌肉及神經斷裂」、「右手掌側伸指肌腱及掌肌肉
    和週邊神經斷裂開放性傷口」，右手掌傷口面積至少約為7
    公分*3公分，深度則深及肌肉肌腱，97年8 月16日當日即於
    東元綜合醫院進行手術擴創與肌肉肌腱及神經吻合手術，同
    年月21日方出院，此有告訴人所提出東元綜合醫院97年8 月
    19 日 診斷證明書、傷口手術照片、東元綜合醫院97年12月
    25 日 東秘總字第0970002586號函文暨告訴人病歷資料在卷
    可稽，可知告訴人右手掌弧口所受割創傷（cutting wound
    ）之面積甚大，深度亦深及肌腱、神經，依照一般物理作用
    之原理，應係遭到銳器重度切割，遭受極大外力方會造成如
    此傷口；而依起訴書之記載，檢察官係認被告以：「先後丟
    擲馬克杯、玻璃杯，復動手掀桌，因所丟擲之馬克杯、玻璃
    杯碎裂，坐在被告甲○○左側的乙○○閃避不及，因而受有
    …等傷害」之方式傷害告訴人，然被告丟擲馬克杯、玻璃杯
    ，縱使造成杯子碎裂，玻璃碎片本身之面積衡情並非鉅大，
    該玻璃碎片再輾轉割傷告訴人之力道衡情亦非強勁，客觀上
    均無法造成告訴人上開7 公分*3公分及深及肌腱、神經之傷
    口。
  (三)再者，告訴人倘確遭被告丟擲玻璃杯之碎片割傷，因該傷口
    面積甚大、深度甚深，縱衝突場面混亂，其當下應仍會立即
    感應疼痛，且會十分確定如何遭到割傷。然告訴人於偵查中
    僅稱：「第一次被告把自己的馬克杯摔在玻璃桌上，然後被
    告不到五秒又摔了玻璃杯，他往我方向摔玻璃杯，當時我用
    右手去擋，被告同時又掀桌子，結果我就受傷了。」、「（
    你用手去檔時，玻璃杯已經破掉了嗎？）我沒有注意，他一
    連串動作之後，我發現我右手流血了」等語（偵查卷頁28）
    ，對於被告丟擲之容器有無破裂、如何遭到割傷等具體情節
    卻無法明確交代；嗣於本院審理中經辯護人詰問後更坦承：
    「（你用力敲的水杯，水杯應該會破？）我不能確定水杯有
    無破裂…。（被告第二次摔杯子的摔法？）杯子往我的方向
    摔，我來不及閃躲，有打到我的右手手掌。（可否描述他砸
    杯子時，你為何會被打到？）他是連續性的動作…可能我的
    手有去碰到杯子跟桌子…。（碰到你手掌當下，玻璃杯有無
    破？）不清楚。（你阻擋的當下，有無立即發現右手掌有無
    受傷？）沒有立即發現，因為沒有痛感。…（請描述被告掀
    桌子的作法及方向？）他是往我方向掀…我有去擋桌子，我
    是雙手朝前阻擋，雙手不清楚有無碰到桌子。（你何時發現
    你的手受傷流血？）被告掀完桌子後，他和證人劉希苗吵架
    …證人簡英凱才發現我的手在流血，我才發現我的手在流血
    。（…你現在手上右手掌的傷是阻擋桌子所造成的嗎？）應
    該是，因為之前並沒有受傷。（你剛講在阻擋桌子前，被告
    有第二次丟了一個玻璃杯，也用右手掌去擋，這一次可能造
    成你的傷害嗎？）有可能。…（你自己也有用玻璃杯用力敲
    擊桌子，有可能造成自己受傷？）我不確定。…」等語，末
    於辯護人以上開傷口之面積、深度，質疑告訴人之傷口有可
    能是阻擋杯子或桌子造成的嗎乙問題時，告訴人更不經意坦
    承：「我是這樣想的，因為案發後，被告阻擋我妹妹送我就
    醫，所以我就這樣想。」等語，此除可知告訴人自己並不確
    定被告丟擲之馬克杯或玻璃杯究竟有無破裂，又倘有破裂，
    該玻璃碎片究竟有無割到告訴人手掌外，另被告為上開行為
    時，告訴人既然均未感受到痛感，衡情其所受傷勢亦非被告
    當時行為所致；至於告訴人聲稱傷勢係被告丟擲杯子、掀桌
    子所造成，應係事後臆測想像、扭曲記憶之詞。
  (四)此外，參照告訴人當庭所自承：「被告第一次丟擲馬克杯後
    ，我用右手弧口握在玻璃水杯側邊，我拿起來往桌上敲，很
    用力，因為我很生氣」等語，及對照卷內告訴人手術照片顯
    示，告訴人受傷之部位確實係在「右手弧口處」，二者正好
    相符；另證人簡英凱雖未目擊告訴人如何受傷，然就告訴人
    為何受傷乙節，其到庭後，依現場近距離目睹雙方爭吵之過
    程而研判證稱：「（被告當時先拿他的杯子用力的往桌上放
    ，後來又搬靠近他的桌子往他的身後丟，這個動作過程，有
    無他的杯子或他的桌子接觸到證人乙○○情形？）沒有。（
    你知道證人乙○○手上的傷是如何造成的？）就我認知是他
    自己造成的，因為當時他用右手弧口蓋住玻璃杯開口，抓住
    玻璃杯用力往桌上敲，被告此時站起來，然後把桌子往後丟
    ，那我看到被告把桌子往後丟，同時一回頭也看到乙○○手
    上流血，所以我覺得應該是證人乙○○自己造成的。」等語
    明確，是本院認告訴人上開傷勢，應係其將手中之玻璃水杯
    重敲會議桌面時，該玻璃水杯杯身碎裂，玻璃碎片同時切割
    告訴人右手手掌弧口所致。
  (五)至於證人劉希苗到庭雖然證稱：被告2 次都是朝告訴人身上
    丟擲杯子等語，然因本院認被告丟擲杯子之力道，衡情不可
    能造成告訴人上開傷口，證人劉希苗所證縱然屬實，亦不影
    響本院對於告訴人傷勢成因之判斷，是證人劉希苗之證言自
    亦無從為不利於被告之認定，併此敘明。
  (六)綜上，告訴人上開傷勢並非被告所致，檢察官所提出之證據
    無法證明被告犯罪，此外，復查無其他積極證據證明被告有
    罪，揆諸前開判例及說明，自應為被告無罪判決之諭知；原
    審認被告罪證明確，而依刑法第277 條第1 項規定論處被告
    罪刑，尚有未洽，被告主張無罪而提起上訴，請求撤銷原判
    決，為有理由，至於檢察官依告訴人之請求，認原審量刑過
    輕，提起上訴，為無理由，惟原審既有上開違誤之處，自屬
    無可維持，應由本院予以撤銷改判，而為被告無罪之諭知。
四、末按適用簡易判決處刑之案件，所科之刑以宣告緩刑、得易
    科罰金之有期徒刑及拘役或罰金為限，此觀諸刑事訴訟法第
    449 條第3 項規定自明。又刑事訴訟法第455 條之1 第3 項
    規定，對於簡易判決之上訴，準用同法第三編第一章及第二
    章之規定。是管轄第二審之地方法院合議庭受理簡易判決上
    訴案件，應依通常程序審理。其認案件有刑事訴訟法第452
    條所定第一審應適用通常程序審判而不得適用簡易程序審判
    之情形者，應撤銷原簡易判決，逕依通常程序為第一審判決
    （最高法院92年台非字第352 號判決意旨參照）。本件既應
    諭知無罪，即有刑事訴訟法第451 條之1 第4 項但書第3 款
    之情形，參諸上開判決要旨，本件即應撤銷原簡易判決，並
    逕依通常程序為第一審判決，當事人如不服本判決，仍得於
    法定上訴期間內，向管轄之第二審法院提起上訴，亦此敘明
    。
據上論斷，應依刑事訴訟法第455 條之1 第1 項、第3 項、第45
2 條、第369 條第1 項前段、第364 條、第301 條第1 項，判決
如主文。
本案經檢察官黃秋婷到庭執行職務。
中    華    民    國    98    年    6     月    22    日
                  刑事第二庭  審判長法  官  彭政章
                                    法  官  李毓華
                                    法  官  蔡川富
以上正本證明與原本無異。
如不服本判決應於收受判決後10日內向本院提出上訴書狀，並應
敘述具體理由。其未敘述上訴理由者，應於上訴期間屆滿後20日
內向本院補提理由書 (均須按他造當事人之人數附繕本)「 切勿
逕送上級法院」。
中    華    民    國    98    年    6     月    22    日
                                    書記官  朱苑禎


司法院資訊處製作；財團法人民間司法改革基金會備份。
